【裁判字號】    90,上訴,1474
【裁判日期】    901009
【裁判案由】    偽造文書
【裁判全文】
臺灣高等法院臺中分院刑事判決                    九十年度上訴字第一四七四號
    上  訴  人  乙○○
    即  被  告
                甲○○
右上訴人等因偽造文書等案件，不服臺灣台中地方法院九十年度訴字第一二五０號中
華民國九十年六月二十二日第一審判決（起訴案號：臺灣台中地方法院檢察署九十年
度偵字第六一九九號），提起上訴，本院判決如左：
      主  文
原判決撤銷。
乙○○、甲○○共同連續行使偽造私文書，足以生損害於他人，各處有期徒刑壹年。
變造之戊○○、己○○國民身分證上變造部分（即貼乙○○、甲○○照片部分）及台
灣大哥大股份有限公司行動電話服務申請書上偽造之「戊○○」署押、大高雄加油站
簽帳單上偽造之「戊○○」署押、軍正企業有限公司簽帳單上偽造之「己○○」署押
，均沒收。
      事  實
一、乙○○、甲○○與一名綽號叫「小陳」之成年男子等共三人，共同意圖為自己不
    法之所有，基於概括之犯意聯絡，於民國（下同）九十年三月間，在高雄市○○
    路之不詳地點，由「小陳」提供偽造之信用卡五張，分別為富邦銀行信用卡（卡
    號0000000000000000、0000000000000000、
    0000000000000000）三張、三商人壽玉山銀行信用卡（卡號0
    000000000000000）一張、第一銀行信用卡（卡號000000
    0000000000）一張，交予乙○○、甲○○，約定由乙○○、甲○○持
    該偽造之信用卡刷卡消費，將購得之財物交予「小陳」銷贓，以此方式詐取財物
    ，用以抵付乙○○、甲○○向「小陳」借貸之債務。彼三人議定後，為掩人耳目
    ，遂由乙○○、甲○○提供照片各一張，交予「小陳」在來源不詳之戊○○、己○○身分證上換貼成乙○○、甲○○二人之照片，加以變造，年籍資料仍為戊○○（民國○○○年○月○日生，身分證字號Ｚ000000000）、己○○（
    民國○○○年○月○日生，身分證字號Ｚ000000000），以備查驗。
二、嗣乙○○、甲○○於九十年三月十八日，持上開偽造之信用卡及變造之身分證，
    至台中縣東勢鎮○○路四七四號庚○○經營之軍正企業有限公司（即台灣大哥大
    電信東勢營業處），由乙○○冒用戊○○之名義偽造一份台灣大哥大股份有限公
    司行動電話服務申請書後，持以向該公司申請行動電話門號（00000000
    00），並交付上開變造之戊○○身分證供庚○○核對，足以生損害於戊○○。
    再於同年三月二十一日下午三時十四分許，至上址向庚○○購買行動電話二支，
    價額新台幣（下同）三萬一千元，由甲○○持上開卡號00000000000
    00000之偽造富邦銀行信用卡交付庚○○，供其在印錄機上刷卡辨識通過，
    並在一式三聯之簽帳單上偽造「己○○」之署押後持以交付庚○○，足以生損害
    於己○○及軍正企業有限公司，以此方式詐取行動電話二支，得手後將購得之行
    動電話交付「小陳」銷贓，並將上開卡號0000000000000000之
    偽造富邦銀行信用卡隨手丟棄。
三、乙○○、甲○○復於同年三月二十二日上午六時五十二分許，駕駛車牌號碼６Ｌ
    －六四六二號自小客車，至高雄市三民區○○○路四六九號大高雄加油站加油，
    由乙○○持上開卡號0000000000000000之偽造三商人壽玉山銀
    行信用卡，以同上揭方式刷卡消費，並在一式三聯之簽帳單上偽造「戊○○」之
    署押後持以交付大高雄加油站，足以生損害於戊○○及大高雄加油站，以此方式
    詐取價值八百八十元之汽油，得手後駕車離去。
四、乙○○、甲○○食髓知味，復於同年三月二十二日下午六時許，再至台中縣東勢
    鎮○○路四七四號庚○○經營之上開軍正企業有限公司選購行動電話後，欲持上
    開偽造之信用卡刷卡時，經庚○○發覺有異，報警當場查獲，而未遂其目的。嗣
    警方並扣得上開偽造之信用卡四張、變造之身分證二張、行動電話服務申請書影
    本、購買行動電話之簽帳單、加油站之簽帳單及發票等物。
五、案經台中縣警察局東勢分局報請臺灣臺中地方法院檢察署檢察官偵查起訴。
      理  由
一、訊據上訴人即被告（以下簡稱為被告）乙○○對於右開犯罪事實供認不諱（見本
    院卷第二十六頁至第二十八頁），核與被害人庚○○、戊○○、己○○等人指訴
    之情節相符。又卡號0000000000000000之富邦銀行信用卡確係
    被害人丙○○所有，上開同卡號之信用卡確係遭人偽造等情，亦據證人丙○○證
    述在卷（偵查卷第三十二頁）。另被告乙○○持至高雄市三民區○○○路四六九
    號大高雄加油站刷卡之上開卡號00000000000000000商人壽玉
    山銀行信用卡確係偽造之信用卡，亦據證人即玉山銀行之行員丁○○證述屬實（
    見偵查卷第二十四頁）。至上訴人即被告（以下簡稱為被告）甲○○亦坦承有與
    被告乙○○共同向「小陳」收受上開五張偽造之信用卡、變造上開身分證及嗣曾
    與乙○○共同持上開偽造之信用卡、變造之身分證至被害人庚○○之上開軍正企
    業有限公司申請行動電話門號，及由其冒用被害人己○○之名義刷卡購買上開二
    支行動電話等事實不諱，惟以其並未積欠「小陳」債務及被告乙○○冒用被害人
    戊○○之名義刷卡加油部分，其並未參與等語置辯。但查右開犯罪事實業據被告
    甲○○於偵查及原審審理時分別自白不諱（見偵查卷第五十九頁反面至第六十頁
    及原審卷第十九頁至第二十頁），核與被告乙○○於偵查及原審供述之情節相符
    ，足證被告甲○○上開所辯顯係事後避重就輕之詞，不足採信。此外復有卷附之
    台灣大哥大股份有限公司行動電話服務申請書影本一張、上開簽帳單影本二張、
    大高雄加油站收銀機統一發票一張（見偵查卷第二十二頁至第二十三頁、第三十
    四頁至第三十五頁）及扣案之上開變造身分證二張、偽造之信用卡四張（另外一
    張卡號0000000000000000之偽造富邦銀行信用卡已丟棄）等足
    稽。又被告等二人未經被害人戊○○、己○○等二人之同意，擅自冒用戊○○之
    名義申請上開行動電話門號與刷卡消費，及冒用己○○之名義刷卡消費，自足以
    生損害於戊○○、己○○及被害人軍正企業有限公司、大高雄加油站等人。另被
    告等二人偽造上開台灣大哥大股份有限公司行動電話服務申請書及冒用被害人戊○○、己○○之名義刷卡後持以交付予被害人軍正企業有限公司、大高雄加油站
    等人，顯已達於行使之程度甚明。又被告乙○○嗣於本院調查時翻異前供，改稱
    九十年三月二十二日下午六時許再至軍正企業有限公司係去更正前次之簽帳單，
    及同日上午至大高雄加油站加油時被告甲○○並未去云云，核係事後飾卸及迴護
    被告甲○○之詞，委無可取。是罪證明確，被告等二人之犯行均堪以認定。另被
    告等二人於警訊初供時供稱上開偽造之信用卡係向「小陳」購買而來云云，其等
    此部分所供與事實不符，並不足取，併此敘明。
二、按行為之處罰以行為時之法律有明文規定者為限，刑法第一條定有明文。查行使
    偽造、變造信用卡罪雖經總統於九十年六月二十日增訂公布實施，惟本件被告之
    犯罪時間為九十年三月間，顯係在該罪增訂實施之前所犯，依上開罪刑法定主義
    原則，本件尚難以行使偽造信用卡罪處斷，合先說明。
三、按信用卡交易之過程，係持卡人向特約商店提示信用卡，由持卡人在簽帳單上簽
    名，確認交易之標的及金額，再由特約商店核對該信用卡之有效性及持卡人之同
    一性無訛後，特約商店即將該簽帳單送交聯合信用卡處理中心請款轉知發卡機構
    撥款。故簽帳單具有持卡人與特約商店之交易契約書之性質，並具有持卡人經由
    聯合信用卡處理中心請求發卡機構撥款之請求書或指示文件之性質，是冒用他人
    名義於簽帳單上簽名者，非僅構成刑法第二百十七條之偽造署押罪，且構成刑法
    第二百十條之偽造私文書罪。核被告等二人所為，關於冒用被害人戊○○、己○○之名義刷卡詐取財物部分係犯刑法第二百十六條、第二百十條之行使偽造私文
    書罪及第三百三十九條第一項之詐欺取財罪（其中詐欺部分第一、二次係犯第三
    百三十九條第一項之詐欺取財既遂罪，第三次部分係犯同法第三百三十九條第三
    項、第一項之詐欺取財未遂罪）。關於冒用被害人戊○○之名義偽造上開行動電
    話服務申請書後持以申請行動電話門號部分係犯刑法第二百十六條、第二百十條
    之行使偽造私文書罪。關於變造被害人戊○○、己○○之身分證並持以使用部分
    係犯刑法第二百十六條、第二百十二條之行使變造特種文書罪。至其等偽造被害
    人戊○○、己○○之署押係偽造私文書之部分行為。偽造私文書、變造特種文書
    後持以行使，已為行使之高度行為吸收，均不另論罪。另其先後行使偽造私文書
    、詐欺取財罪犯行，均係犯罪構成要件相同，顯係基於概括犯意反覆為之，均為
    為連續犯，應分別論以一罪（其中三次詐欺取財犯行應從情節較重之詐欺取財既
    遂罪論處）並加重其刑。又其等所犯上開行使偽造私文書、詐欺取財、行使變造
    特種文書等三罪間具有方法、結果關係，應依牽連犯之規定從一重之行使偽造私
    文書罪處斷。至被告等二人與綽號叫「小陳」之成年男子等共三人間具有犯意聯
    絡及行為分擔，均為共同正犯。原審予以論罪科刑，固非無見，惟查冒用他人之
    名義於信用卡之簽帳單上簽名，係犯刑法第二百十條之偽造私文書罪，已如前述
    ，原審認係犯同法第第二百十條、第二百二十條第二項、第三項之偽造準私文書
    罪，已有未合。次查行使偽造信用卡罪係於九十年六月二十日始經增定實施，而
    本件被告之犯罪時間為九十年三月間，是被告行為時，尚無行使偽造信用卡罪，
    故並無新舊法比較適用之問題，原審認係被告行為後法律變更而予以新舊法比較
    適用，容有違誤。第查被告等二人詐欺之金額共僅三萬餘元，原審卻予以判處有
    期徒刑二年，量刑亦嫌過重。矧查上開偽造之信用卡並不能證明係被告等所偽造
    ，故非被告等犯罪所得之物，原審認係被告等犯罪所得之物而予以宣告沒收，亦
    有可議。被告等二人上訴意旨指摘原判決量刑過重，非無理由，且原判決復有上
    述可議之處，應由本院將原判決予以撤銷改判。爰審酌被告等二人犯罪之動機、
    目的、手段、所生危害及犯後態度等一切情狀，各量處如主文第二項所示之刑，
    以示懲儆。又被告等變造之上開身分證，關於變造部分（即關於貼被告二人之照
    片部分）係被告等二人所有，且為犯罪所得之物，並依法宣告沒收。另上開簽帳
    單上關於偽造之被害人戊○○、己○○署押部分及上開行動電話服務申請書上之
    偽造被害人戊○○署押部分均應依法宣告沒收。
四、被告乙○○於本院辯論時經合法傳喚而無正當理由不到庭，爰不待其陳述逕行判
    決。
五、據上論結，應依刑事訴訟法第三百六十九條第一項前段、第三百六十四條、第二
    百九十九條第一項前段、第三百七十一條、刑法第二十八條、第五十六條、第二
    百十六條、第二百十條、第二百十二條、第三百三十九條第一項、第五十五條、
    第二百十九條、三十八條第一項第三款、罰金罰鍰提高標準條例第一條，判決如
    主文。
本案經檢察官鍾宗曜到庭執行職務。
中      華      民      國      九十    年      十      月      九      日
                                臺灣高等法院臺中分院刑事第八庭
                                      審判長法  官  羅  得  村
                                            法  官  林  輝  煌
                                            法  官  劉  榮  服
右正本證明與原本無異。
如不服本判決應於收受送達後十日內向本院提出上訴書狀，其未敘述上訴之理由者並
得於提起上訴後十日內向本院補提理由書（均須按他造當事人之人數附繕本）。
                                            書記官  陳  俞  豪
中      華      民      國      九十    年      十      月     十一     日
附錄論罪條文：
刑法第二百十六條
行使第二百十條至第二百十五條之文書者，依偽造、變造文書或登載不實事項或使登
載不實事項之規定處斷。
刑法第二百十條
偽造、變造私文書，足以生損害於公眾或他人者，處五年以下有期徒刑。
                                                                        Ａ


司法院資訊處製作；財團法人民間司法改革基金會備份。
